【裁判字號】    95,簡上,433
【裁判日期】    951127
【裁判案由】    詐欺等
【裁判全文】
臺灣桃園地方法院刑事判決             95年度簡上字第433號
上  訴  人  甲○○
即  被  告
                      樓之2
上列上訴人即被告因偽造文書等案件，不服本院中華民國95年6
月22日94年度桃簡字第2460號第一審簡易判決（聲請簡易判決處
刑書案號：94年度偵字第6932號），提起上訴，本院管轄之第二
審地方法院合議庭判決如下：
    主  文
上訴駁回。
    事  實
一、甲○○曾於民國83年間，因妨害自由、竊盜案件，經台灣高
    等法院判處有期徒刑1 年6 月、10月，應執行有期徒刑2 年
    ，竊盜部分先確定，妨害自由部分於83年間，經最高法院駁
    回上訴確定；又於83年間，因竊盜案件，經台灣新竹地方法
    院判處有期徒刑7 月確定；上開妨害自由、竊盜之應執行刑
    有期徒刑2 年與竊盜罪之有期徒刑7 月接續執行，執刑中經
    假釋；又於86年間，因盜匪案件，經最高法院判處有期徒刑
    8 年確定；上開假釋經撤銷，殘刑1 年28日與上開盜匪罪有
    期徒刑8 年接續執行，執行中經假釋，嗣經撤銷假釋於92年
    3 月29日入監執行，嗣又經廢止撤銷假釋處分而於93年4 月
    16日回復假釋出監，並於94年1 月14日縮刑假釋期滿，未經
    撤銷假釋，未執行之刑以執行論而執行完畢；竟不思悔改。
    緣乙○○與甲○○之父因彼此農地毗鄰而相識，於94年3 月
    22日前之同年3 月間某日，乙○○至桃園縣蘆竹鄉○○村○○路109 巷9 號甲○○住處找甲○○之父商量彼此土地重測
    之事而認識甲○○，並將其國民身分證影本、地籍謄本影本
    、所有權狀影本等件交付予甲○○，請甲○○幫忙找人購買
    其土地。甲○○竟意圖為自己不法之所有，基於行使變造國
    民身分證、行使偽造私文書、以不正方法由自動付款設備取
    得他人財物之犯意及詐欺取財之概括犯意，於取得上開乙○○名義國民身分證影本後之2 、3 日內，在桃園縣蘆竹鄉○○村○○路109 巷9 號其住處附近某7 ─11便利商店內，以
    其所有自己照片1 張，放於上開乙○○名義之國民身分證影
    本照片欄上再予影印方式，變造完成乙○○名義而貼有甲○○照片之國民身分證影本1 張備供於冒領乙○○名義信件時
    行使之用。並於偽造完成後，於取得上開乙○○之影印資料
    2 、3 日後，將上開乙○○名義之國民身分證、地籍謄本、
    所有權狀等件影本交還乙○○。其於94年3 月22日，以其所
    有載有乙○○電話號碼、地址及其自己行動電話號碼、中國
    信託商業銀行客服免付費電話號碼0000000000號與其所編造
    之數個電話號碼、地址及「南興村河底35之7 號」等資料之
    小抄紙2 張供為施詐時小抄之用，並以其所有配用00000000
    00號門號之行動電話機01具，供為施詐時與對方聯絡之用；
    先於同年3 月間某日，在桃園縣蘆竹鄉○○路某刻印店，利
    用不知情之刻印店人員偽造「乙○○」名義印章1 枚。並於
    94年3 月22日以其所有門號0000000000號行動電話機撥打中
    國信託商業銀行上開免付費電話，向該銀行人員冒稱其係乙○○本人，並以上開變造之乙○○國民身分証影本上之乙○○基本資料告知該銀行人員，以資取信，而向該銀行人員佯
    稱乙○○名義之信用卡遺失，欲辦理掛失，並申請補發信用
    卡4 枚云云。且於同日以上開行動電話打電話冒稱係乙○○
    本人向該銀行人員要求更改異動帳單地址為桃園縣蘆竹鄉○○路161 號6 樓之2 ；復又於翌日以其上開行動電話打電話
    冒稱係乙○○本人向該銀行人員要求更改帳單地址為桃園縣
    蘆竹鄉○○路161 號2 樓之2 ；繼又於94年3 月23日10時23
    分許，以其上開行動電話打電話冒稱係乙○○本人向該銀行
    人員要求更改帳單地址為桃園縣蘆竹鄉南興村河底35之7 號
    （活動中心地址）。使該銀行承辦人員信以為真，誤以為係
    信用卡持卡人乙○○本人申辦掛失，申請補發信用卡而陷於
    錯誤，於94年03月28日以掛號郵寄方式，寄發持卡人為乙○○名義卡號分別為0000000000000000、0000000000000000、
    0000000000000000、0000000000000000號信用卡計4 枚，以
    掛號號碼347006、345010、345034、345035號寄出，並於94
    年3 月28日下午某時，寄達桃園縣蘆竹鄉南興村河底35之7
    號活動中心處；甲○○事先已得知該信用卡寄達之可能時間
    ，乃攜帶上開偽造之乙○○名義印章1 枚、變造之乙○○名
    義身分證影本1 枚，先至該處等候收件。不詳姓名之郵務人
    員將該掛號郵件寄達時，甲○○出面冒稱其係乙○○名義收
    件，並持該變造已換貼其照片之乙○○名義國民身分證影本
    ，供郵差查對身分而行使，足以生損害於戶政機關對於國民
    身分證之核發與管理及郵政機關對於掛號郵件之遞送與管理
    之正確性及乙○○本人；該不詳姓名之郵務人員因而誤認甲○○為收件人乙○○，乃請甲○○簽收該掛號郵件。甲○○
    又在蘆竹郵局掛號郵件簽收（收據）清單上，上開4 筆（信
    用卡郵件）掛號號碼簽收欄上，各蓋用上開偽造之乙○○名
    義印章，偽造乙○○名義之印文4 枚，而偽造完成表示收件
    人乙○○親自簽收上開掛號郵件（信用卡）用意之私文書後
    ，再將該偽造之私文書交予遞送該掛號郵件之郵務人員而行
    使；足以生損害於郵政機關對於掛號郵件遞送與管理之正確
    性與乙○○本人。該郵務人員乃將該4 枚信用卡之掛號郵件
    交付予甲○○而詐欺得手。甲○○於94年3 月29日，又冒用
    乙○○名義以其上開行動電話打電話至該銀行客服中心，要
    求將原信用額度由新台幣（下同）20萬5 千元，提高為25萬
    5 千元；並重新設定上開信用卡之密碼。其並於94年3 月30
    日，至桃園縣蘆竹鄉○○路○○段66號中國信託商業銀行蘆竹
    分行，於同日8 時11分、12分、13分、14分，先後4 次以上
    開冒用乙○○名義申請補發取得之0000000000 000000 號信
    用卡插入該分行所設自動櫃員機內，輸入密碼，接續4 次，
    每次輸入預借現金額度3 萬元，而使代表該銀行付款之自動
    櫃員機，因密碼正確，且預借現金額度在信用卡額度範圍內
    ，而誤認係持卡人乙○○本人辦理預借現金，因而陷於錯誤
    ，而接續4 次，每次各交付3 萬元予甲○○，合計詐得12萬
    元（另每筆預借現金手續費9 百元）。其又接續以該信用卡
    插入上開自動櫃員機欲再預借現金時，因誤按密碼，操作不
    當，該信用卡1 枚經自動櫃員機以「交易失敗限制卡卡片保
    留」而吃入櫃員機內，無法取回。其又於94年4 月4 日，以
    其上開行動電話打電話至該銀行客服部，冒用乙○○名義，
    信該銀行人員佯稱上開信用卡遺失，欲再申請補發信用卡1
    枚，經該銀行承辦人員丙○○察覺有異，乃報警處理，並配
    合警方佯與甲○○在電話中約在桃園縣蘆竹鄉南興村河底35
    之7 號活動中心處交付所申請補發之信用卡。嗣於94年4 月
    4 日20時30分許，丙○○會同警員在該處埋伏查獲，該次詐
    欺行為始未得逞，並經警起獲贓物卡號0000000000000000、
    0000000000000000信用卡2 枚（另1 枚0000000000000000未
    起獲）。另扣得上開偽造之乙○○名義印章1 枚、甲○○所
    有供犯罪所用配用上開門號之行動電話機1 具、甲○○所有
    供犯罪所用之小抄紙2 張。
二、案經桃園縣政府警察局移送臺灣桃園地方法院檢察署檢察官
    偵查後聲請以簡易判決處刑。
    理  由
一、訊據被告甲○○對於上揭犯罪事實坦承不諱，並有被害人乙○○、證人丙○○於警詢分別指證甚詳，且有扣案之偽造乙○○印章1 枚、行動電話機1 具、變造國民身分證影本1 張
    、施詐用小抄紙2 張、起獲且扣案之贓物0000000000000000
    、0000 000000000000 信用卡2 枚與其影本2 張、上開交易
    失敗卡片為自動櫃員機保留之中國信託商業銀行交易明細表
    之原本與影本各1 張、冒用（預借現金）明細本1 張、中國
    信託商業銀行陳報掛號補發上開4 枚信用卡卡號與掛號號碼
    之陳報狀1 份、蘆竹郵局掛號郵件簽收（收據）清單影本1
    份等件在卷可稽。本件事證明確，被告之犯行已經可以認定
    ，應依法論罪科刑。
二、查被告行為後，於94年2 月2 日修正公布之刑法部分條文，
    業於95年7 月1 日施行。而行為後法律有變更者，適用行為
    時之法律，但行為後之法律有利於行為人者，適用最有利於
    行為人之法律，修正後刑法第2 條第1 項定有明文，此條規
    定乃與刑法第1 條罪刑法定主義契合，而貫徹法律禁止溯及
    既往原則，係規範行為後法律變更所生新舊法律比較適用之
    準據法，是刑法第2 條本身雖經修正，但刑法第2 條既屬適
    用法律之準據法，本身尚無比較新舊法之問題，應一律適用
    裁判時之現行刑法第2 條規定以決定適用之刑罰法律，先予
    辨明。又以本次刑法修正之比較新舊法，應就罪刑有關之共
    犯、未遂犯、想像競合犯、牽連犯、連續犯、結合犯，以及
    累犯加重、自首減輕暨其他法定加減原因（如身分加減）與
    加減例等一切情形，綜其全部罪刑之結果而為比較，有最高
    法院95年度第8 次刑庭會議決議可資參照。與本案相關之修
    正如下：(一)刑法第339 條第1 項之詐欺取財罪，法定刑為5
    年以下有期徒刑、拘役或科或併科1 千元以下罰金；刑法第
    339 條之2 第1 項之不正利用自動付款設備罪，法定刑為3
    年以下有期徒刑、拘役或1 萬元以下罰金。而修正後刑法施
    行法增訂第1 條之1 規定：「中華民國94年1 月7 日刑法修
    正施行後，刑法分則編所定罰金之貨幣單位為新臺幣。94年
    1 月7 日刑法修正時，刑法分則編未修正之條文定有罰金者
    ，自94年1 月7 日刑法修正施行後，就其所定數額提高為30
    倍。但72年6 月26日至94年1 月7 日新增或修正之條文，就
    其所定數額提高為3 倍。」。另刑法第33條第5 款修正為：
    「主刑之種類如下：五、罰金：新臺幣1 千元以上，以百元
    計算之。」。是依修正後之法律，刑法第339 條第1 項詐欺
    取財罪及刑法第339 條之2 第1 項之利用自動付款設備詐欺
    取財罪，所得科處之罰金刑最高均為新臺幣3 萬元、最低為
    新臺幣1 千元，然依據被告行為時之刑罰法律，即罰金罰鍰
    提高標準條例第1 條前段規定之提高倍數10倍及修正前刑法
    第33條第5 款規定之罰金最低額1 元計算，上開各罪所得科
    處之最高罰金刑雖均與新法相同，然最低額均僅為新臺幣三
    元。因此，比較上述修正前、後之刑罰法律，自以被告行為
    時關於科處罰金刑之法律較有利於被告。(二)刑法第216 條、
    第212 條之行使偽造特種文書罪，法定刑為1 年以下有期徒
    刑、拘役或3 百元以下罰金，則依修正後之法律，刑法第21
    6 條、第212 條所得科處之罰金刑最高為新臺幣9 千元、最
    低為新臺幣1 千元；然依據被告行為時之刑罰法律，即罰金
    罰鍰提高標準條例第1 條前段規定之提高倍數10及修正前刑
    法第33條第5 款規定之罰金最低額1 元計算，刑法第216 條
    、第212 條之罰金刑最高為銀元3 千元，最低額為銀元1 元
    ，若換算為新臺幣，最高額雖與新法同為新臺幣9 千元，然
    最低額僅為新臺幣30元。因此，比較上述修正前、後之刑罰
    法律，自以被告行為時關於科處罰金刑之法律較有利於被告
    。(三)被告行為後，刑法第56條連續犯之規定，業經修正公布
    刪除並施行，則被告之犯行，因行為後新法業已刪除連續犯
    之規定，此刪除雖非犯罪構成要件之變更，但顯已影響其刑
    罰之法律效果，自屬法律有變更，經比較新、舊法結果，仍
    應適用被告行為時之法律論以連續犯較有利於被告。(四)刑法
    第55條後段之牽連犯規定亦於94年1 月7 經刪除，並於95年
    7 月1 日施行。是於新法修正施行後，被告所為行使偽造私
    文書犯行、行使變造國民身分證犯行、詐欺取財既、達遂犯
    行、以不正方法由自動付款設備取得他人財物犯行，即須分
    論併罰。比較新舊法之規定，修正後之規定並非較有利於被
    告，自應適用行為時較有利於被告之法律，即行為時刑法第
    55條後段之規定予以論處。(五)又被告行為後，刑法第47條累
    犯之規定已修正變更，並於95年7 月1 日施行，已影響行為
    人刑罰之法律效果，自屬法律變更，茲被告所為不論依新舊
    法規定均成立累犯，依新刑法第2 條第1 項前段規定，仍應
    適用行為時法律即舊法論以累犯。(六)修正前刑法第41條第1
    項前段規定：「犯最重本刑為5 年以下有期徒刑以下之刑之
    罪，而受6 個月以下有期徒刑或拘役之宣告，因身體、教育
    、職業、家庭之關係或其他正當事由，執行顯有困難者，得
    以1 元以上3 元以下折算一日，易科罰金。」。又被告行為
    時之易科罰金折算標準，修正前罰金罰鍰提高標準條例第2
    條前段（現已刪除）規定，就其原定數額提高為100 倍折算
    1 日，則本件被告行為時之易科罰金折算標準，應以銀元30
    0 元折算1 日，經折算為新臺幣後，應以新臺幣900 元折算
    為1 日。惟94年2 月2 日修正公布，95年7 月1 日施行之刑
    法第41條第1 項前段則規定：「犯最重本刑為5 年以下有期
    徒刑以下之刑之罪，而受6 個月以下有期徒刑或拘役之宣告
    者，得以新臺幣1000元、2000元或3000元折算一日，易科罰
    金。」。比較修正前後之易科罰金折算標準，以94年2 月2
    日修正公布前之規定，較有利於被告。
三、核被告所為，係犯行為時刑法第216 條、第210 條之行使偽
    造私文書罪，行為時刑法第216 條、第212 條之行使變造國
    民身分證罪，行為時刑法第339 條第1 項之詐欺取財罪，行
    為時刑法第339 條第3 項、第1 項之詐欺取財未遂罪，行為
    時刑法第339 條之2 第1 項之以不正方法由自動付款設備取
    得他人財物罪。檢察官就被告在蘆竹郵局掛號郵件被告簽收
    （收據）清單上以偽造乙○○名義印章蓋用偽造乙○○名義
    印文，以領取補發信用卡郵件以行使之事實，已於聲請簡易
    判決處刑書犯罪事實欄載明，雖檢察官於聲請簡易判決處刑
    書誤認該行為係犯刑法第217 條第1 項之偽造印章、印文罪
    ，顯未斟酌及在該郵局掛號郵件簽收（收據）清單上蓋章，
    係簽收該掛號郵件之收據，性質上為私文書，其持以行使，
    自屬行使偽造私文書罪，此部分檢察官起訴法條顯有未洽，
    應予變更。被告就偽造印章部分之行為，係利用不知情之刻
    印店人員所為，為間接正犯。其偽造印章行為為偽造印文之
    前階段行為，偽造印文行為則為偽造私文書之部分行為；又
    其偽造私文書之低度行為，則為行使偽造私文書之高度行為
    所吸收；而其變造國民身分證之低度行為，則為行使變造國
    民身分證之高度行為所吸收，均不另論罪。其先後在同一自
    動櫃員機插入被害人名義之同一信用卡，於上開密接之時間
    內，提領4 次款項，為一個以不正方法由自動付款設備取得
    他人之物行為接續之數個動作，祇成立一以不正方法由自動
    付款設備取得他人之物罪，檢察官認此部分係連續犯云云，
    尚有未洽。其先後1 次詐欺取財既遂、1 次詐欺取財未遂之
    犯行間，時間緊接，手法相同，又係犯基本構成要件相同之
    罪名，顯係基於概括犯意反覆為之，為連續犯，應以一罪論
    ，並依法加重其刑。其行使變造國民身分證，乃在於取信郵
    務人員，其進一步偽造收據性質之私文書以簽收，而順利詐
    取上開信用卡，再進而持該信用卡預借現金，而達其以不正
    方法由自動付款設備取得他人財物之目的，所犯行使變造國
    民身分證、行使偽造私文書、詐欺取財及以不正方法由自動
    付款設備取得他人之物罪間，有方法、目的之牽連關係，應
    依行為時刑法第55條規定，從一重依行使偽造私文書罪處斷
    。被告曾於83年間，因妨害自由、竊盜案件，經台灣高等法
    院判處有期徒刑1 年6 月、10月，應執行有期徒刑2 年，竊
    盜部分先確定，妨害自由部分於83年間，經最高法院駁回上
    訴確定；又於83年間，因竊盜案件，經台灣新竹地方法院判
    處有期徒刑7 月確定；上開妨害自由、竊盜之應執行刑有期
    徒刑2 年與竊盜罪之有期徒刑7 月接續執行，執刑中經假釋
    ；又於86年間，因盜匪案件，經最高法院判處有期徒刑8 年
    確定；上開假釋經撤銷，殘刑1 年28日與上開盜匪罪有期徒
    刑08年接續執行，執行中經假釋，嗣經撤銷假釋於92年3 月
    29日入監執行，嗣又經廢止撤銷假釋處分而於93年4 月16日
    回復假釋，並於94年1 月14日縮刑假釋期滿，未經撤銷假釋
    ，未執行之刑以執行論而執行完畢；此有台灣桃園地方法院
    檢察署刑案資料查註紀錄表、台灣高等法院被告前案紀錄表
    各1 份可按。其於受前開有期徒刑之執行完畢後，五年內再
    犯本件有期徒刑以上之刑之各罪，均為累犯，均應依行為時
    刑法第47條規定，依法加重其刑，其中詐欺取財罪部分並遞
    加重之。原審以被告上揭罪證明確，適用行為時刑法第56條
    、第21 6條、第210 條、第212 條、第339 條第1 項、第
    339 條之2 第1 項、第55條、第47條、第41條第1 項前段、
    第219 條、第38條第1 項第2 款，罰金罰鍰提高標準條例第
    1 條前段，刪除前罰金罰鍰提高標準條例第2 條，並審酌被
    告之素行、犯罪之手段、所生危害，已與被害人達成和解，
    及被告犯後坦承犯行等一切情狀，量處被告有期徒刑5 月，
    並諭知易科罰金之折算標準，其認事用法均無不當，量刑亦
    稱妥適。原審判決雖未及比較新舊法之適用，然本案上訴本
    院後，經比較新舊法，修正後之法律並非較有利於行為人，
    仍應適用行為時法，則原判決適用行為時法即無不當，自不
    構成撤銷之事由。被告甲○○上訴意旨略以：伊覺得原審判
    太重，因而繳不起極高之罰金，若選擇服刑會影響伊與伊家
    人之日常生活作息云云，認原判決判刑不當，自無理由，應
    予駁回。
四、據上論斷，應依刑事訴訟法第455 條之1 第1 項、第3 項、
    第368 條，判決如主文。
本案經檢察官何嘉仁到庭執行職務。
中    華    民    國    95    年    11    月    27    日
                  刑事第七庭  審判長法  官  江振義
                                    法  官  林惠霞
                                    法  官  劉為丕
上正本證明與原本無異。
不得上訴。
                                    書記官  顏美惠
中    華    民    國    95    年    11    月    29    日


司法院資訊處製作；財團法人民間司法改革基金會備份。
